【裁判字號】    97,消債抗,372
【裁判日期】    980120
【裁判案由】    聲請更生程序
【裁判全文】
臺灣高雄地方法院民事裁定           97年度消債抗字第372號
抗  告  人
即  聲請人  甲○○
                        關懷協會
上列抗告人因聲請更生程序事件，對於本院97年度消債更字第
1050號裁定提起抗告，本院裁定如下：
    主  文
抗告駁回。
抗告程序費用新台幣壹仟元由抗告人負擔。
    理  由
一、抗告意旨略以：抗告人有不能清償債務情事，前已提出債權
    人清冊，以書面向最大債權金融機構永豐商業銀行股份有限
    公司（下稱永豐銀行）請求共同協商債務清償方案，於民國
    95年間協商成立並約定每月償還新臺幣（下同）27,488元，
    惟因抗告人每月收入僅50,000元，除個人生活費用支出外，
    尚須扶養配偶許黃玉蘭及次女許慈欐，顯無法再繼續履行原
    協議條件，而於97年5 月起毀諾。惟與銀行協商之條件，抗
    告人並無協商之空間，且並未考量抗告人之收入狀況，又抗
    告人之配偶許黃玉蘭原在市場經營攤販維生，因受景氣影響
    致有虧損，已無謀生能力而需抗告人扶養，是抗告人之收入
    扣除支出後顯已無力繼續履行原協商條件，而有非可歸責於
    己之事由，爰依消費者債務清理條例第151 條第5 項但書之
    規定，聲請裁定准予更生，乃原審法院不察，竟以抗告人並
    無不可歸責於己之事由駁回抗告人之聲請，爰依法提起本件
    抗告等語，並聲明：原裁定廢棄。
二、按債務人與金融機構協商成立者，不得聲請更生或清算，但
    因不可歸責於己之事由，致履行顯有重大困難者，不在此限
    ；本條例施行前，債務人依金融主管機關協調成立之中華民
    國銀行公會會員辦理消費金融案件無擔保債務協商機制與金
    融機構成立之協商，準用前項之規定，消費者債務清理條例
    第151 條第5 項、第6 項分別定有明文。又聲請更生或清算
    不合程式或不備其他要件者，法院應以裁定駁回之，但其情
    形可以補正者，法院應定期間先命補正，復為同條例第8 條
    所明定。是債務人與金融機構協商成立債務清償方案後，即
    應由債務人按其條件履行，如因事後發生情事變更，在清償
    期間收入或收益不如預期，致該方案履行困難甚或履行不能
    ，因不可歸責於己，始能例外准許債務人聲請更生或清算，
    以避免債務人任意毀諾已成立之協商，濫用更生或清算之裁
    判上債務清理程序。從而，所謂「不可歸責於己之事由」，
    應係指客觀上聲請人之支出增多，或收入、收益減少，非其
    成立協商時所能預期，諸如物價上漲而成本增加、家屬患病
    等以致支出增加，或因病無法工作、僱佣之公司倒閉或裁員
    、失業、減薪等以致收入減少，均屬之。
三、經查：
  (一)抗告人主張其配偶許黃玉蘭前於市場經營攤販維生，因虧損
    而自97年4 、5 月間結束營業，許黃玉蘭已無謀生能力而需
    抗告人扶養乙情，雖提出估價單影本及照片等件為證，惟查
    ，抗告人所提出之估價單開立時點為97年5 至7 月，尚較抗
    告人主張許黃玉蘭結束營業之時點為後，則抗告人主張許黃
    玉蘭已無經營攤販，已難採信。
  (二)又抗告人主張其與銀行協商之條件，並無協商之空間，且並
    未考量抗告人之收入狀況，抗告人每月薪資僅50,000元，扣
    除生活費用及扶養費用支出後，已無法支付應償還之協商款
    項云云。然查，抗告人上開主張為協商成立時即已知悉，抗
    告人當時盱衡其經濟狀況，既仍簽署協商協議書，同意債權
    銀行之無擔保債務還款計畫，無論其資金係來自親友借貸、
    薪資或其他投資獲利，抗告人既同意與債權銀行協商成立，
    自有其籌措資金之來源。
  (三)抗告人主張其次女許慈欐尚在就學，應屬無謀生能力而需抗
    告人扶養，惟抗告人並未舉證證明上開事實。縱認許慈欐確
    無謀生能力而尚須抗告人之扶養，以內政部所公布97年度高
    雄市低收入戶最低生活費標準之10,991元計算，抗告人每月
    僅需負擔抗告人自己及許慈欐之生活費用總計21,982元，以
    抗告人96年度平均月收入54,694元扣除前開支出後，每月尚
    餘32,712元可供還款之用，自難認抗告人有不能清償債務或
    不能清償債務之虞。
四、綜上，抗告人之抗告理由，均非可採。原審法院認抗告人確
    有毀諾之事實，惟抗告人既未舉證證明其於協商成立後，究
    有何不可歸責於己之事由，致履行顯有重大困難，其聲請更
    生自屬無據。本件抗告人聲請更生，經原審法院命其補正有
    何不可歸責於已之事由致履行協商顯有重大困難，未據抗告
    人補正，自應駁回抗告人更生之聲請。從而原審裁定駁回抗
    告人更生之聲請，並無違誤。抗告意旨指摘原裁定不當，求
    予廢棄，為無理由，應予駁回。
五、據上論結，本件抗告為無理由，依消費者債務清理條例第15
    條，民事訴訟法第495 條之1 第1 項、第449 條第1 項、第
    95條、第78條，裁定如主文。
中    華    民    國    98    年    1     月    20    日
                  民事第四庭  審判長法  官  林玉心
                                    法  官  楊淑珍
                                    法  官  王奕勛
正本係照原本作成。
不得再抗告。
中    華    民    國    98    年    1     月    21    日
                                    書記官  王資惠


司法院資訊處製作；財團法人民間司法改革基金會備份。
